【裁判字號】    90,自,551
【裁判日期】    901224
【裁判案由】    詐欺
【裁判全文】
臺灣臺北地方法院刑事裁定                            九十年度自字第五五一號
    自  訴  人  乙○○
    被      告  甲○○
右列被告因詐欺案件，經自訴人提起自訴，本院裁定如左：
    主  文
自訴駁回。
    理  由
一、按法院或受命推事於自訴案件第一次審判期日前訊問及調查結果，如認為案件有
    刑事訴訟法第二百五十二條至第二百五十四條之情形者，得以裁定駁回其自訴，
    同法第三百二十六條第三項定有明文。
二、本件自訴意旨略稱：自訴人於民國八十四年間，係設在臺北市○○○路○段六十
    號三樓圓茶藝館視聽歌城之負責人，經友人介紹認識被告，被告明知無支付能力
    ，向自訴人佯稱與客戶應酬頻繁，請自訴人允予簽帳方式至店中消費，簽帳時簽
    發本票，一個月後結帳，結帳時再開立一個月期之支票支付，並保證絕對支付，
    自訴人信以為真，遂允被告以簽帳方式消費，被告乃於八十四年十月二十日、同
    年月二十一日、同年十一月六日，連續往至前揭店各消費新臺幣（下同）七千八
    百元、二萬三千六百元及一萬八千一百元，合計四萬九千六百元，並開立本票共
    計四張（八十四年十一月六日開立二張本票），惟屆期被告避不見面，因自訴人
    搬家一時無法找到前揭本票向被告主張權利，嗣尋獲前揭本票後，向被告催討，
    被告卻僅匯款二千元予自訴人，核其所為顯係觸犯刑法之詐欺罪嫌，為此提起本
    件自訴云云。
三、按犯罪事實應依證據認定之，無證據不得推定其犯罪事實，又不能證明被告犯罪
    者應諭知無罪之判決，刑事訴訟法第一百五十四條及第三百零一條第一項分別定
    有明文。又刑事訴訟法上所謂認定事實之證據，係指足以認定被告確有犯罪行為
    之積極證據而言，該項證據自須適合於被告犯罪事實之認定，始得採為斷罪資料
    ，事實之認定應憑證據，如未發現相當證據，或證據不足以證明，自不能以推測
    或擬制之方法，以為裁判之依據，告訴人之告訴，係以使被告受刑事訴追為目的
    ，是其陳述是否與事實相符，仍應調查其他證據以資審認，最高法院二十九年上
    字第三一○五號、四十年臺上字第八六號、五十二年臺上字第一三○○號分別著
    有判例可資參照。又按刑法第三百三十九條第一項之詐欺罪，必須行為人自始基
    於不法所有之意圖，以詐術使人交付財物，始能構成，所謂以詐術使人交付，必
    須被詐欺人因其詐術而陷於錯誤，若其所用方法，不能認為詐術，亦不致使人陷
    於錯誤，即不構成該罪，最高法院四十六年臺上字第二六○號著有判例。至於民
    事債務當事人間，若有未依債務本旨履行給付之情形，在一般社會經驗而言，原
    因非一；其因不可歸責之事由無法給付，或因合法得對抗他造主張抗辯而拒絕給
    付，甚至債之關係成立後，始行惡意遲延給付，皆有可能，非必出於自始無意給
    付之詐欺犯罪一端；又刑事被告依法不負自證無罪之義務，故在別無積極證據之
    情形下，自難違反刑事訴訟法第一百五十四條之規定，以被告單純債務不履行之
    狀態，推定被告自始即有不法所有之意圖而施用詐術。
四、訊據被告堅決否認有上揭犯行，辯稱：伊於消費時並無不返還的意思，因為伊嗣
    後經濟發生問題，直至伊去年要還錢時，已經找不到這家店了，伊絕對有清償的
    意思，並已與自訴人和解，且當庭返還四萬五千元予自訴人等語。本件自訴人認
    被告涉有詐欺罪，無非以其指訴、本票影本四張為其論據。經查，自訴人陳稱：
    該店於八十六年收起來了等語（見九十年八月十七日訊問筆錄第六頁），則被告
    所辯於去年（八十九年）要還錢時，已經找不到這家店了等語，尚非全無可採；
    又徵諸被告與自訴人已和解，被告並已清償自訴人四萬五千元等情，有自訴人與
    被告二人庭呈之和解書可佐；參以被告陳稱：伊於九十年六、七月才搬家等語，
    且自訴人陳稱：伊有至被告家中催討債務等語，可認被告並無避債之意，綜上所
    陳，並揆諸前揭說明，實難僅據被告於消費後迄自訴人提起本件自訴時期間數年
    ，只還款二千元乙情，即遽認被告往至自訴人所營之店消費時，主觀上具有為自
    己不法所有之意圖，此外，復查無其他積極證據證明被告有自訴意旨所指犯行，
    既無法證明被告犯罪，揆諸首揭說明，本件自訴應予駁回。
據上論結，應依刑事訴訟法第三百二十六條第三項、第二百五十二條第十款裁定如主
文。
中      華      民      國      九十      年    十二    月    二十四    日
                                      臺灣臺北地方法院刑事第四庭
                                          法  官  陳  嘉  琪
右正本證明與原本無異
如不服本裁定應於送達後五日內向本院提出抗告狀
                                          書記官  林  素  霜
中      華      民      國      九十      年    十二    月    二十七    日


司法院資訊處製作；財團法人民間司法改革基金會備份。
